【裁判字號】    99,再易,20
【裁判日期】    990929
【裁判案由】    給付借款
【裁判全文】
臺灣高等法院臺南分院民事裁定  99年度再易字第20號
再審聲請人  甲○○原名吳曉雲.
再審相對人  乙○○
上列當事人間因請求給付借款事件，再審聲請人對於中華民國98
年11月11日本院98年度再易字第28號確定裁定，聲請再審，本院
裁定如下：
    主  文
再審之聲請駁回。
再審聲請訴訟費用新臺幣壹仟元由再審聲請人負擔。
    理  由
一、本件聲請再審意旨略以：
  (一)  鈞院九十八年度再易字第二八號民事裁定（再審聲請人誤
    載為判決）有關和解內容，顯屬有誤，再審相對人並未依法
    提存足額之珠寶，即率行設定抵押擔保，該和解內容即有意
    思表示錯誤之處，而為無效，應予撤銷。
  (二)上開民事確定裁定並未調閱與和解筆錄相關之卷證查明，即
    予駁回再審之請求，亦有適用法律錯誤之處，依法應予廢棄
    裁定。
二、按適用法規顯有錯誤，得以再審之訴對於確定終局判決聲明
    不服；民事訴訟法第四百九十六條第一項第一款定有明文。
    惟按民事訴訟法第四百九十六條第一項第一款所謂適用法規
    顯有錯誤，係指法院就認定事實，適用法律有適用法規顯然
    錯誤之情形；茍事實審法院依卷內所附之證據資料加以取捨
    、判斷，而為事實之認定，就令其認定事實有漏未斟酌證物
    或認定事實錯誤等情事，亦與適用法規有錯誤之再審事由有
    間；易言之，適用法規顯有錯誤，並不包括認定事實錯誤、
    取捨證據失當及判決不備理由之情形在內。又所謂確定判決
    適用法規顯有錯誤，係指確定判決所適用之法規顯然不合於
    法律規定，或與司法院現尚有效之大法官會議之解釋，或法
    院尚有效之判例顯然違反者而言；至於消極的不適用法規之
    情形雖亦包括在內，惟需消極的不適用法規顯然於判決之結
    果有影響者為限，且亦不包括漏未斟酌證據及認定事實錯誤
    之情形在內（司法院大法官會議釋字第0177號解釋、最高法
    院60年台再字第170號、同院63年台上字第880號判例及同院
    87年度台上字第1936號判決參照）。另按對於終審法院之裁
    定有所不服者，除合於法定再審原因得聲請再審外，不容以
    其他之方法聲明不服，故不服終審裁定而未以聲請再審之程
    序為之者，仍應視其為再審之聲請，而依聲請再審程序調查
    裁判（最高法院34年聲字第263號判例參照）。
三、經查：
  (一)本件再審聲請人係對本院98年度再易字第28號再審確定裁定
    （下稱原再審確定裁定）聲明不服，雖其具狀向本院表示係
    提起再審之訴，惟揆諸前揭說明，仍應視其為再審之聲請。
    因之，本院依法應依聲請再審之程序而調查裁判，先予敘明
    。
  (二)又本件再審聲請人聲請再審，係以系爭和解內容之意思表示
    錯誤，而為無效或應予撤銷，且本院原確定裁定並未調閱該
    和解筆錄相關之卷證查明，即予駁回再審之請求，認其適用
    法規顯有錯誤，自得依民事訴訟法第四百九十六條第一項第
    一款規定聲請再審等語，為其提起本件聲請再審之事由。
  (三)惟查：
  (1)按對於裁定得為抗告，但別有不許抗告之規定者不在此限，
    又不得上訴於第三審法院之事件，其第二審法院所為裁定不
    得抗告，民事訴訟法第四百八十二條、四百八十四條分別定
    有明文。另按對於終審法院之決定，不得更以抗告或再抗告
    聲明不服（最高法院18年抗字第0227號、19年抗字第47號判
    例參照）。又上訴不合法者，第二審法院應以裁定駁回之，
    並為抗告程序所準用，則為民事訴訟法第五百零二條第一項
    、第四百九十五條之一所明定。另於裁定已經確定，而有民
    事訴訟法第四百九十六條第一項或第四百九十七條之情形，
    聲請再審者，得予準用民事訴訟法關於再審之規定，同法第
    五百零七條亦定有明文。再者對於確定之裁定聲請再審者，
    徵收裁判費一千元，民事訴訟法第七十七條之十七第二項定
    有明文，此為聲請再審必須具備之程式，如有欠缺，經法院
    定期命補正而逾期不補正者，法院應以裁定駁回其再審之聲
    請，此觀諸民事訴訟法第五百零五條準用同法第二百四十九
    條第一項第六款規定至明。
  (2)經本院核閱上揭原再審確定裁定，其對再審聲請人所指已於
    裁定理由中敘明：「‧‧本件再審聲請人與相對人間請求給
    付借款事件，其訴訟標的金額未逾一百五十萬元，為不得上
    訴第三審法院之事件，依民事訴訟法第四百八十四條規定，
    第二審法院所為之裁定不得抗告，聲請人對於本院98年03月
    31日所為駁回其再審聲請之裁定提起抗告，已非合法。況本
    件再審聲請人於98年02月13日向本院聲請再審，並經本院九
    十八年度再易字第六號受理在案，惟聲請人未繳納裁判費，
    經本院於98年3月3日裁定，限期命其於七日內繳納裁判費，
    其雖具狀聲請訴訟救助，亦經本院於98年03月18日以98年度
    聲字第35號裁定駁回其訴訟救助之聲請確定在案，此有各該
    裁定及送達證書在卷足稽（見原確定裁定卷第21頁、98年度
    聲字第35號卷第14至15頁），乃聲請人猶未遵行繳納裁判費
    ，是其聲請再審亦難認為合法。原確定裁定因而駁回聲請人
    之抗告，於法並無不合。聲請人以原確定裁定有民事訴訟法
    第四百九十六條第一項第一款適用法規顯有錯誤之事由聲請
    再審，難認有理由，應予駁回。」之調查結果予以判斷說明
    再審聲請人之提起聲請為何不足採及應予駁回之理由，經核
    於法並無未合。據此，本院原再審確定裁定既已於前揭理由
    詳述其認定之論據；則揆諸前揭說明，當與所謂適用法規顯
    有錯誤，係指所適用之法規顯然不合於法律規定，或與司法
    院現尚有效之大法官會議之解釋，或法院尚有效之判例顯然
    違反者之得提起再審之要件，顯有未合。因之，本件再審聲
    請人對於原再審確定裁定，主張有民事訴訟法第四百九十六
    條第一項第一款適用法規顯有錯誤之聲請再審事由，尚不足
    採。
  (3)再者，經本院核閱再審聲請人聲請再審之意旨以察，再審聲
    請人於本件聲請意旨所指摘之事由，除其中部分與本院原再
    審確定裁定聲請之事由為同一者外；至其餘聲請再審之事由
    ，究之僅係其個人就事實所為之陳述、或片面不滿原再審確
    定裁定之主觀法律見解、或再審聲請人發洩其內心不滿情緒
    之言語，究諸前揭說明，亦與所謂適用法規顯有錯誤，顯有
    未合。另其泛言指摘原再審裁定所適用之法律不當，有適用
    法規錯誤之情事，顯與本件聲請再審事件之要件無關，亦不
    足採。況所指之情事於前訴訟程序業已提出並經法院斟酌，
    即與發現未經斟酌之新證物，得依民事訴訟法第四百九十六
    條第一項第十三款規定提起再審之訴之規定不合（最高法院
    79年度台上字第1835號判決參照）；從而再審聲請人此部分
    所指，亦與適用法規有錯誤之再審事由有間，仍不足採。
  (4)此外，再審聲請人亦未確切指明原再審確定裁定有如何合於
    法定再審事由之具體情事，而僅泛言原裁定適用法規不當，
    已難認其聲請再審為合法；而聲請人復以同一事由，對於駁
    回再審聲請之本院原再審確定裁定，更行聲請再審；則揆諸
    前揭說明，本件再審之聲請顯於法有所未合，應予駁回。
  (四)依上，再審聲請人就本院再審確定裁定聲請再審所主張之原
    因事實，依其訴狀記載，並無不明瞭或有其他情形必須調查
    證據後，始能認定再審之聲請為有無再審理由者；而其所主
    張和解內容之意思表示錯誤，而為無效或應予撤銷云云，僅
    為訴訟上和解有瑕疵時得請求繼續審判之事由，尚與民事訴
    訟法第四百九十六條第一項第一款至第十三款之再審理由，
    尚屬有間。是再審聲請人以前揭主張資為再審理由向本院聲
    請再審，於法仍有未合，併予敘明。
四、綜上所述，再審聲請人指摘本院原再審確定裁定有民事訴訟
    法第四百九十六條第一項第一款所規定適用法規顯有錯誤情
    形，向本院提起本件再審之聲請，求予將原再審確定裁定廢
    棄，准如再審聲明之所示，為無理由，應予駁回。
五、據上論結，本件再審之聲請為不合法，應依民事訴訟法第五
    百零七條、第五百零五條、第四百九十八條之一、第五百零
    二條第一項、第九十五條及第七十八條，裁定如主文。
中    華    民    國    99    年    9     月    29    日
                  民事第三庭    審判長法  官  黃崑宗
                                      法  官  王浦傑
                                      法  官  張世展
上為正本係照原本作成。
不得抗告。
中    華    民    國    99    年    9     月    29    日
                                      書記官  林佳瑩

司法院資訊處製作；財團法人民間司法改革基金會備份。
